臺灣屏東地方法院刑事附帶民事訴訟判決　　　　　　九十三年度交附民字第四二號
　　原　　　告　乙○○　男　十.
　　法定代理人　丙○○
　　訴訟代理人　黃光宇律師
　　被　　　告　甲○○　男　二.
右列被告因民國九十三年度交簡上字第一六號傷害案件，經原告提起附帶民事訴訟，
請求損害賠償事件，本院判決如左︰
    主  文
被告甲○○應給付原告新台幣肆拾柒萬伍仟陸佰肆拾陸元，及自民國九十三年四月十
七日起，至清償日止，按年息百分之五計算之利息。
本判決原告勝訴部份得假執行。
原告其餘之訴及假執行之聲請均駁回。
    事實及理由
一、原告起訴主張：被告甲○○明知飲酒後駕駛動力交通工具之操控能力降低而無法
    為安全之駕駛，於民國九十二年七月二十日下午七時三十分許，在屏東縣高樹鄉
    可利亞餐廳，飲用啤酒後，已達不能安全駕駛之程度後，仍於同日下午九時三十
    分許，駕駛車牌號碼ＹＮ─七四五八號自小客車，沿屏東縣高樹鄉○○路由西往
    東方向行駛，於同日下午十時五十五分許，途經屏東縣高樹鄉○○路五五之二號
    前時，原應注意汽車駕駛人飲酒後其吐氣所含酒精濃度超過每公升○．二五毫克
    以上者，不得駕車，及注意汽車行駛時之車前狀況，並隨時採取必要之安全措施
    ，而依當時天氣晴朗，夜間有照明，路面乾燥、無缺陷及無障礙物，視距良好，
    又無不能注意之情形，竟疏於注意，復因酒後注意力不能集中及反應遲鈍，由後
    追撞乙○○騎乘之車牌號碼ＷＱＢ─一八五號機車，致乙○○受有腦水腫、多處
    擦傷、腦部外傷併蜘蛛膜下腔出血及左鎖骨骨折、左側身體喪失痛覺等傷害，依
    民法第一百八十四條第一項前段、第一百九十三條第一項、第一百九十五條第一
    項前段規定，被告應就原告所受之損害負賠償責任，包括醫療費用新台幣（下同
    ）九萬零九百二十二元、九十二年七月二十日至同年八月二十五日止之住院期間
    母親丙○○之看護費用七萬四千元，原告於九十二年八月二十五日出院治療復健
    迄今共三十次搭計程車前往高雄長庚紀念醫院門診，每次花費一千二百元，計支
    出三萬六千元。原告現為中山商工高中學生，父親去世，現與有精神障礙之母親
    相依為命，並受家扶中心濟助，原告因本案車禍致身體受傷，對原告及家庭打擊
    甚大，請求被告給付精神慰撫金六十萬元，共計八十萬九百二十二元。並聲明：
    （一）被告應給付原告八十萬九百二十二元及自起訴狀送達翌日起至清償日止，
    按年息百分之五計算之利息。（二）原告願供擔保請求宣告假執行。
二、被告聲明原告之訴駁回，但未提出任何證據供本院審酌。
三、按汽車駕駛人飲酒後其吐氣所含酒精濃度超過每公升○．二五毫克以上者，不得
    駕車；及注意汽車行駛時之車前狀況，並隨時採取必要之安全措施，道路交通安
    全規則第一百十四條第二款、第九十四條第三項分別訂有明文。本件依本院九十
    三年度交簡上字第一六號刑事卷內附道路交通事故調查報告表所載，當時天候晴
    、夜間有照明、路面乾燥、無缺陷及無障礙物、視距良好，並無不能注意之情事
    ，被告違反前揭規定，因而肇事自屬有過失。經查，本件原告主張被告因過失致
    原告受有前揭傷害之事實，業據其提出診斷證明書為證，且為被告所不爭執。又
    系爭事故業經本院九十三年度交簡上字第一六號判決被告有期徒刑五月，如易科
    罰金以三百元折算一日確定在案一節，亦經本院調閱上開刑事案件卷宗查證明確
    ，足認原告之傷害與被告之過失行為間有相當因果關係。本件事證明確，被告過
    失傷害之侵權行為堪以認定。
四、次按因故意或過失，不法侵害他人之權利者，負損害賠償責任；不法侵害他人之
    身體或健康者，對於被害人因此喪失或減少勞動能力或增加生活上之需要時，應
    負損害賠償責任；不法侵害他人之身體、健康、名譽或自由者，被害人雖非財產
    上之損害，亦得請求賠償相當之金額；民法第一百八十四條第一項前段、第一百
    九十三條第一項、第一百九十五條第一項前段分別定有明文。查本件被告因過失
    致原告受有腦水腫、多處擦傷、腦部外傷併蜘蛛膜下腔出血及左鎖骨骨折、左側
    身體喪失痛覺等傷害，已如前述，揆諸前開法條所示，被告自應賠償原告財產及
    非財產上之損害。茲就原告請求之損害分述如下：
（一）醫療費用九萬九百二十二元：經查原告因遭被告開車撞傷，至高雄長庚醫院及
      寶建醫院就診，且須戴頸圈治療，因而支出醫療費用九萬九百二十二元，有各
      該醫療費用收據在卷可證，惟原告至寶健醫院就醫部分，嗣經健保局退費一萬
      六千元，應予扣除，故就七萬四千九百二十二元部份，應予准許。
（二）交通費用三萬六千百元：原告主張其自受傷後因往返高雄長庚醫院治療復健等
      等三十次，每次計程車資一千二百元，共計支出往返交通費用三萬六千元一節
      ，業據其提出收據一紙為證，惟查：
１．原告自九十二年八月二十九日至九十三年十月十五日止共前往長庚醫院門診十七
　　次，有高雄長庚醫院九十三年十二月十四日（九三）長庚院高字第３Ｂ３７６９
　  號函在卷可證，是原告主張旗幟高雄長庚醫院就診三十次云云，顯屬無據，應以
    本院調查所得為準。
２．再原告搭乘計程車之交通費用單據其上金額為一千二百元，僅能證明其確有一次
    搭乘計程車往返住家及高雄長庚醫院，就原告因系爭事故乃受有左側鎖骨骨折之
    傷害（有高雄長庚醫院出具之診斷證明書可證），原告在出院初期以計程車代替
    擁擠不便之大眾交通工具，尚難謂無此必要。又原告並未提出其餘多次就診所支
    出之各次交通費用單據，且其左側身體除喪失感覺外，其餘機能、活動均正常，
    故其於骨折治療完畢後，至醫院為知覺之復健，搭乘大眾交通工具應無不可。而
    原告由高樹鄉之住所至屏東火車站搭乘客運單程需費七十二元、屏東火車站至高
    雄自強號火車票單程四十八元、高雄市公車單程十二元，有屏東汽車客運股份有
    限公司九十三年十二月二日九三屏客業字第四七六號函、台灣鐵路局網站公示周
    知之票價查詢表、高雄市公共汽車管理處全球資訊網公示之價目表可證，是原告
    以來回高雄長庚醫院十六次計算，計花費四千二百二十四元[（72+48+12）x2x16
    =4224]，加計出院後第一次回診之計程車資一千二百元，合計請求五千四百二十
    四元（4224+1200=5424），洵屬合理。
（三）看護費用七萬四千元：依前開高雄長庚醫院診斷證明書之記載，原告於九十二
      年七月二十日起至同年八月二十五日止，住院手術治療，不能行動，足見原告
      確有請人看護之必要。又原告雖係由其母親丙○○看護，而無現實看護費用之
      支付，亦應認原告受有相當看護費之損害，得向被告請求賠償。蓋因親屬或配
      偶受傷，而由親屬或配偶代為照顧被害人之起居，固係出於親情，但親屬看護
      所支出之勞力，並非不能評價為金錢，只因兩者身份關係密切而免除支付義務
      ，此種親屬基於身份關係之恩惠，自不能加惠於加害人，故應衡量及比照僱用
      護士看護情形，認被害人受有相當於看護費之損害，得向加害人請求賠償。另
      原告於手術後既有請人看護之必要，則其依高雄長庚醫院遴介病患服務員全日
      收費一千九百元之標準（有高雄長庚醫院九十三年十二月十四日（九三）長庚
      院高字第３Ｂ３７６９號函可稽），請求賠償住院期間三十七日（有高雄長庚
      醫院九十二年八月二十五日診斷證明書可證）看護費用之損害七萬三百元（
      37x1900=70300），核屬相當。
（七）精神慰撫金六十萬元：按慰藉金之多寡，應斟酌雙方之身分、地位、資力與加
      害之程度及其他各種情形核定相當之數額。其金額是否相當，自應依實際加害
      情形與被害人所受之痛苦及雙方之身分、地位、經濟狀況等關係決定之，不宜
      單以被害人與實施侵權行為人之資力為衡量之標準，最高法院七十四年度第九
      次民事庭會議決議可資參照。查本件原告因被告之過失行為致受有前揭傷害，
      於高雄長庚醫院住院接受手術治療後仍陸續門診追蹤治療，有高雄長庚醫院之
      診斷證明書、醫療費用收據及健保申請單等為證，原告肉體、精神自受有痛苦
      ，堪以認定。本院審酌原告之受傷情形及其為中山高商學生，出身低收入戶家
      庭，現受家扶中心濟助，有屏東縣高樹鄉公所低收入戶證明書、家庭扶助基金
      會扶助證明在卷可證，本案車禍對原告及其家庭打擊甚大；被告任職黃鼎營造
      有限公司、百鋐營造有限公司，九十二年度薪資所得給付總額為三十七萬三千
      七百七十七元，有財政部財稅資料中心九十三年十一月二十九日資五字第９３
      ０８０９８５號函可證，其酒後駕車惡性非輕等一切情狀，認原告請求精神慰
      撫金四十萬元為適當公允。
（八）如上所陳，原告因系爭車禍事故所發生之損害，合計為五十五萬零六百四十六
      元（74922＋5424＋70300＋400000= 550646），扣除被告於本院言詞辯論終結
      前先行給付之七萬五千元，被告尚須給付四十七萬五千六百四十六元之本金（
      000000-00000=475646）。
五、綜上所述，本件原告因被告之過失行為致受有前揭傷害，並因而受有四十七萬五
    千六百四十六元之損害，從而，原告依民法第一百八十四條第一項前段、第一百
    九十三條第一項、第一百九十五條第一項前段規定請求被告給付原告四十七萬五
    千六百四十六元，及自起訴狀繕本送達之翌日即九十三年四月十七日起，至清償
    日止，按年息百分之五計算之利息，為有理由，應予准許。逾此範圍之請求，為
    無理由，應予駁回。
六、假執行之宣告：
    原告陳明願供擔保，聲請宣告假執行，經核其勝訴部分未逾五十萬元，爰依職權
    宣告假執行；其餘假執行之聲請，因訴之駁回而失所附麗，不予准許，併予駁回
    。
結論：本件原告之訴，為一部有理由，一部無理由，並依定刑事訴訟法第五百零二條
第二項、第四百九十一條、民事訴訟法第三百八十九條第一第五款，判決如主文。
中　　　華　　　民　　　國　　九十四　　年　　 三 　　月　　  十五　　日
                                        臺灣屏東地方法院刑事第六庭
                                            審判長法  官  石家禎
                                                  法  官  許心
                                                  法  官  林家聖
右正本證明與原本無異。
本判決非對於刑事訴訟之判決有上訴時不得上訴。
                                                  書記官  魏慧夷
中　　　華　　　民　　　國　　九十四　　年　　 三 　　月　　  十五　　日
